【裁判字號】    98,訴,3801
【裁判日期】    990129
【裁判案由】    毒品危害防制條例
【裁判全文】
臺灣臺中地方法院刑事判決              98年度訴字第3801號
公  訴  人  臺灣臺中地方法院檢察署檢察官
被      告  甲○○
上列被告因毒品危害防制條例案件，經檢察官提起公訴（98年度
毒偵緝字第182號)，被告於準備程序就被訴事實為有罪之陳述，
經告以簡式審判程序之旨，並聽取當事人意見後，合議庭裁定由
受命法官獨任進行簡式審判程序，本院判決如下：
    主    文
甲○○施用第一級毒品，累犯，處有期徒刑捌月，減為有期徒刑
肆月，如易科罰金，以銀元參佰元即新臺幣玖佰元折算壹日。扣
案之含海洛因殘渣袋貳個及甲基安非他命壹包（含包裝袋壹個，
驗餘淨重零點伍捌公克）均沒收銷毀。
    犯罪事實
一、甲○○前因違反麻醉藥品管理條例、贓物等案件，經本院以
    84年度易字第3330號分別判處有期徒刑7月、3月，應執行有
    期徒刑 8月確定；復因違反麻醉藥品管理條例案件，經本院
    以85年度易字第976號判處有期徒刑10月確定，上開2案接續
    執行，於民國85年12月 6日假釋付保護管束。甲○○在假釋
    期間，復因違反麻醉藥品管理條例案件，經本院以86年易字
    第2729號判處有期徒刑11月，並由臺灣高等法院臺中分院以
    86年度上易字第2392號駁回上訴而告確定，與上開假釋經撤
    銷之殘刑接續執行，於87年12月24日再假釋付保護管束，迄
    88年5月8日保護管束期滿未經撤銷假釋，以執行完畢論。又
    因施用毒品案件，經臺灣高等法院臺中分院裁定送觀察、勒
    戒後，認無繼續施用毒品傾向，於87年7月9日執行完畢，並
    以87年度上訴字第1136號、87年度上易字第1237號分別判決
    免刑確定。另於上開觀察、勒戒執行完畢釋放後 5年內之89
    年間，再因施用毒品案件，經本院裁定送觀察、勒戒後，認
    無繼續施用毒品傾向，於89年 4月24日執行完畢釋放，由臺
    灣臺中地方法院檢察署檢察官以89年度毒偵字第2702號為不
    起訴處分確定。不料，甲○○仍不知悔改，復基於施用第一
    級毒品海洛因及第二級毒品甲基安非他命之犯意，於90年 4
    月 6日某時許，在臺中縣大雅鄉○○路上之大雅保齡球館內
    ，將第一級毒品海洛因、第二級毒品甲基安非他命放在錫箔
    紙上，以燒烤吸食煙霧之方式，同時施用第一級毒品海洛因
    及第二級毒品甲基安非他命1次。嗣於90年4月7日晚上9時許
    ，在臺北市大同區○○○路與哈密街口，因形跡可疑為警盤
    查，當場扣得海洛因殘渣袋2個、甲基安非他命1包（毛重0.
    83公克、淨重0.59公克、驗餘淨重0.58公克），因而查悉上
    情。
二、案經臺北市政府警察局大同分局報告臺灣士林地方法院檢察
    署呈臺灣高等法院檢察署核轉臺灣臺中地方法院檢察署檢察
    官偵查起訴。
    理    由
一、按除被告所犯為死刑、無期徒刑、最輕本刑為 3年以上有期
    徒刑之罪或高等法院管轄第一審案件者外，於前條第 1項程
    序進行程序進行中，被告先就被訴事實為有罪之陳述時，審
    判長得告知被告簡式審判程序之旨，並聽取當事人之意見後
    ，裁定進行簡式審判程序，刑事訴訟法第273條之1第 1項定
    有明文。本件被告甲○○所犯分別係 6月以上5年以下、3年
    以下有期徒刑之罪，並於準備程序期日，就被訴事實坦白認
    罪（見本院卷第67頁），經告以簡式審判程序之旨，並聽取
    被告、檢察官之意見後，本院合議庭裁定進行簡式審判程序
    。又被告以外之人於審判外之言詞或書面陳述，除法律有規
    定者外，不得作為證據；前項規定，於法院行簡式審判程序
    者，不適用之，刑事訴訟法第 159條亦有明文。是本院如下
    所引之證據，既無違法取得之情事，且與本案犯罪事實具關
    聯性，當皆有證據能力，均得作為證據。
二、上開犯罪事實，業據被告甲○○坦承不諱（見本院卷第67、
    71頁），且被告經採集尿液送驗結果，確呈海洛因、甲基安
    非他命經人體代謝後產生之嗎啡、甲基安非他命陽性反應，
    有法務部調查局90年6月5日（90）陸（一）字第90032585號
    檢驗通知書附卷可稽（見臺灣士林地方法院檢察署94年度偵
    緝字第455號偵查卷第22頁），並有海洛因殘渣袋2個、透明
    晶體之甲基安非他命1包扣案可資佐證。該殘渣袋2個經送行
    政院衛生署草屯療養院鑑驗結果，確檢出微量海洛因成分殘
    留；透明晶體 1包經臺北市政府警察局鑑定結果，檢出甲基
    安非他命成分（毛重0.83公克、淨重0.59公克，取0.01公克
    化驗，驗餘淨重0.58公克），有行政院衛生署草屯療養院98
    年12月18日草療鑑字第0981200091號鑑定書、臺北市政府警
    察局90年 5月24日北市鑑毒字第123號鑑驗通知書存卷可查(
    見臺灣士林地方法院檢察署94年度偵緝字第455號偵查卷第2
    4頁、本院卷第55、56頁)，足認被告之任意性自白與犯罪事
    實相符，堪認其確有上開施用海洛因及甲基安非他命之行為
    。
三、按施用第一級、第二級毒品皆為犯罪行為，毒品危害防制條
    例第10條定有處罰明文，故施用第一、二級毒品者，依前揭
    規定本應科以刑罰，惟基於刑事政策，對合於一定條件之施
    用者，依同條例第20條、第23條之規定，施以觀察、勒戒或
    強制戒治之保安處分。被告曾因施用毒品案件，經臺灣高等
    法院臺中分院裁定送觀察、勒戒後，認無繼續施用毒品傾向
    ，於87年7月9日執行完畢，並以87年度上訴字第1136號、87
    年度上易字第1237號分別判決免刑確定；復於上開觀察、勒
    戒執行完畢釋放後 5年內之89年間，再因施用毒品案件，經
    本院裁定送觀察、勒戒後，認無繼續施用毒品傾向，於89年
    4 月24日執行完畢釋放，由臺灣臺中地方法院檢察署檢察官
    以89年度毒偵字第2702號為不起訴處分確定等情，有臺灣高
    等法院被告前案紀錄表在卷可憑（見本院卷第7至9頁）。本
    件被告於90年4月6日施用毒品後，毒品危害防制條例雖於92
    年7月9日修正，自93年1月9日施行，惟無論依修正前後該條
    例第20條、第23條之規定，被告均應依法訴追，無僅施以觀
    察、勒戒或強制戒治等保安處分之餘地，則依修正毒品危害
    防制條例第35條第 1項規定，本案自應適用修正後之法律，
    亦即逕依修正毒品危害防制條例第23條第 2項規定，依法訴
    追處罰。綜上所述，被告施用第一級毒品海洛因及第二級毒
    品甲基安非他命之犯罪事證已臻明確，其犯行洵堪認定，應
    依法論罪科刑。
四、被告行為後，94年2月2日修正公布之刑法、95年 5月17日刪
    除公布之罰金罰鍰提高標準條例第 2條，均業於95年7月1日
    施行，應依刑法第2條第1項之規定比較應適用之法律如下：
  (一)修正刑法第47條第 1項規定：「受徒刑之執行完畢，或一
      部之執行而赦免後，五年以內『故意』再犯有期徒刑以上
      之罪者，為累犯」，則再犯之罪如為「過失犯」，即不構
      成累犯。然修正前刑法第47條之規定，過失犯亦可論處累
      犯，自以修正後之法律較有利於行為人。
  (二)依修正前刑法第41條第 1項前段及刪除前罰金罰鍰提高標
      準條例第2條規定，關於易科罰金之折算標準為銀元100元
      、200元、300元，而修正後刑法第41條第 1項前段規定之
      折算標準為新臺幣1000元、2000元、3000元，自以適用修
      正前刑法第41條第 1項前段、刪除前罰金罰鍰提高標準條
      例第2條之規定，諭知以銀元300元即新臺幣900元折算1日
      為易科罰金之折算標準，對行為人較為有利。
  (三)修正刑法第55條關於想像競合之規定：「一行為而觸犯數
      罪名者，從一重處斷。但不得科以較輕罪名所定最輕本刑
      以下之刑」，與修正前相較，所增加之但書乃法理之明文
      化，非屬法律變更（最高法院95年第 8次刑事庭會議決議
      參照），自無庸依刑法第2條第1項之規定為新舊法比較，
      應逕依修正刑法第55條之規定，論以想像競合犯。
五、查海洛因、甲基安非他命係毒品危害防制條例第2條第2項第
    1款、第2款所稱之第一級、第二級毒品，不得非法持有、施
    用。被告施用海洛因及甲基安非他命，核其所為，係犯毒品
    危害防制條例第10條第1項、第2項之施用第一級、第二級毒
    品罪。被告施用毒品前之持有第一級毒品海洛因、第二級毒
    品甲基安非他命之行為，本應論以持有第一級毒品罪、持有
    第二級毒品罪，惟持有後進而施用，其持有之低度行為應為
    施用之高度行為所吸收，均不另論以持有罪責。被告以一個
    燒烤吸食煙霧之行為，同時觸犯上開二罪名，為想像競合犯
    ，應從一重之毒品危害防制條例第10條第 1項施用第一級毒
    品罪處斷，起訴書認應分論併罰，尚有未洽。被告曾因違反
    麻醉藥品管理條例、贓物等案件，經本院以84年度易字第33
    30號分別判處有期徒刑7月、3月，應執行有期徒刑 8月確定
    ；復因違反麻醉藥品管理條例案件，經本院以85年度易字第
    976號判處有期徒刑10月確定，上開2案接續執行，於85年12
    月 6日假釋付保護管束；復在該假釋期間，因違反麻醉藥品
    管理條例案件，經本院以86年易字第2729號判處有期徒刑11
    月，並由臺灣高等法院臺中分院以86年度上易字第2392號駁
    回上訴而告確定，與上開假釋經撤銷之殘刑接續執行，於87
    年12月24日再假釋付保護管束，迄88年5月8日保護管束期滿
    未經撤銷假釋，以執行完畢論，有臺灣高等法院被告前案紀
    錄表在卷可參，其於徒刑執行完畢，5 年以內故意再犯本件
    有期徒刑以上之罪，為累犯，應依刑法第47條第 1項之規定
    加重其刑。爰審酌被告有多次犯罪前科之紀錄（參卷附臺灣
    高等法院被告前案紀錄表第5至9頁）、國中畢業之智識程度
    、經濟勉可維持之生活狀況(見警卷第2頁被告警詢筆錄受詢
    問人資料)，其因施用毒品，經2次觀察、勒戒執行完畢後，
    仍不思戒惕，且無視於毒品對於自身健康之戕害及國家對於
    杜絕毒品犯罪之禁令，再遭查獲施用毒品，未見戒除惡習之
    決心，量刑自不宜太輕，惟念及被告於本院審理時能坦承犯
    行，態度良好，其施用毒品並無危害他人，犯罪手段尚屬平
    和，所生損害亦非鉅大，暨施用毒品者均有相當程度之成癮
    性及心理依賴，其犯罪心態與一般刑事犯罪之本質並不相同
    ，應側重適當之醫學治療及心理矯治為宜等一切情狀，分別
    量處如主文所示之刑，以示懲儆。又中華民國九十六年罪犯
    減刑條例已於96年7月4日公布，並自同年 7月16日起生效施
    行，依上開條例第2條第1項第3款：「犯罪在中華民國96年4
    月24日以前者，除本條例另有規定外，依下列規定減刑：三
    、有期徒刑、拘役或罰金，減其刑期或金額二分之一。」之
    規定，本件被告之犯罪時間係在96年 4月24日以前，且無上
    開條例所定不應減刑之情形，爰依該條例第2條第1項第 3款
    、第7條、第9條等規定予以減刑，並諭知易科罰金之折算標
    準。
五、扣案之海洛因殘渣袋2個、甲基安非他命1包，其中之海洛因
    、甲基安非他命均為查獲之毒品，應依毒品危害防制條例第
    18條第 1項前段規定，不問屬於被告所有，皆沒收銷燬之。
    又鑑定單位一般係以傾倒之方式，將包裝袋內之毒品倒出而
    與包裝袋分離而稱重，必要時，輔以刮杓刮取袋內毒品，然
    無論依何種方式分離，包裝袋內均有極微量之毒品殘留，業
    經法務部調查局以93年3月19日調科壹字第09300113060號函
    闡釋在案，並為本院職務上已知之事實，足認本件用以包覆
    扣案海洛因殘渣、甲基安非他命之包裝袋，均含有微量之毒
    品殘留而無法析離，應整體視為扣案之第一級毒品海洛因、
    第二級毒品甲基安非他命，一併為沒收銷燬。另化驗取用之
    0.01公克第二級毒品甲基安非他命，既已用罄而滅失，自無
    庸再宣告沒收。至扣案之「吸食器」1 個，被告於本院審理
    時供稱非屬其施用毒品之物，且觀諸該「吸食器」之本體係
    一般裝膠水用之罐子，屬塑膠材質，無法作為燒烤毒品之用
    ，業經本院當庭勘驗無誤（見本院卷第70、71頁），亦非違
    禁物；另扣案之殘渣袋 2個，僅檢出咖啡因，並無其他毒品
    殘留，核非供本件犯罪所用或犯罪預備之物，且非違禁物，
    爰皆不予宣告沒收，附此敘明。
六、據上論斷，應依刑事訴訟法第273條之1、299條第1項前段，
    毒品危害防制條例第10條第1項、第2項、第18條第 1項前段
    、第35條第1項，刑法第2條第 1項、第11條、第55條前段、
    第47條第1項，修正前刑法第41條第1項前段，刪除前罰金罰
    鍰提高標準條例第2條，中華民國96年減刑條例第2條第 1項
    第3款、第7條、第9條，判決如主文。
本案經檢察官乙○○到庭執行職務。
中    華    民    國    99    年    1     月    29    日
            刑事第四庭    法  官  張恩賜
以上正本證明與原本無異。
如不服本判決，應於收受判決後10日內向本院提出上訴書狀，並
應敘述具體理由；其未敘述上訴理由者，應於上訴期間屆滿後20
日內向本院補提理由書（均須按他造當事人之人數附繕本）「切
勿逕送上級法院」。
                          書記官  黃舜民
中    華    民    國    99    年    1     月    29    日
附錄本案論罪科刑法條全文：
毒品危害防制條例第10條：
施用第一級毒品者，處六月以上五年以下有期徒刑。
施用第二級毒品者，處三年以下有期徒刑。

司法院資訊處製作；財團法人民間司法改革基金會備份。
